【裁判字號】    97,交抗,745
【裁判日期】    970716
【裁判案由】    聲明異議
【裁判全文】
臺灣高等法院臺中分院刑事裁定         97年度交抗字第745號
抗告  人即
原處分機關  交通部公路總局臺中區監理所豐原監理站
代  表  人  張光輝
相  對  人
即受處分人  甲○○
                      之30號.
上列抗告人因聲明異議案件，不服臺灣臺中地方法院中華民國97
年5月30日裁定（97年度交聲字第1321號），提起抗告，本院裁
定如下：
    主  文
抗告駁回。
    理  由
一、抗告意旨略以：抗告人以受處分人甲○○因違反道路交通管
    理處罰條例第35條第1項第1款之規定，受吊扣職業大客車駕
    駛執照24個月處分，嗣經受處分人聲明異議，業由臺灣臺中
    地方法院以97年度交聲字第1321號裁定「原處分撤銷。甲○
    ○營業小客車駕駛人駕駛汽車，經測定酒精濃度超過規定標
    準，因而肇事致人受傷，處吊扣小型車職業駕駛執照貳年。
    」，惟依道路交通管理處罰條例第35條第1項第1款規定之意
    旨，如無當時駕駛車種之駕駛執照，仍應吊扣其持有其他車
    種之駕駛執照，主要係考量其違規行為對道路交通秩序之維
    持及道路交通安全已生較大影響，故吊扣其持有之駕駛執照
    ，以限制其繼續駕車行駛道路之權利，係屬駕駛行為之限制
    ，不因其駕駛車類不同而有所差異，爰依法提起抗告，請求
    撤銷原裁定，維持原處分「吊扣職業大客車駕駛執照24個月
    」云云。
二、按汽車駕駛人飲用酒類後，其吐氣所含酒精濃度超過每公升
    0.25毫克以上者，不得駕車；又汽車駕駛人，駕駛汽車經測
    試檢定，有酒精濃度超過規定標準者，處新臺幣1萬5千元以
    上6萬元以下罰鍰，並當場移置保管其車輛，因而肇事致人
    受傷者，並吊扣其駕駛執照2年，道路交通安全規則第114條
    第2款及道路交通管理處罰條例第35條第1項第1款分別定有
    明文；次按94年12月14日修正前道路交通管理處罰條例第68
    條原規定：「汽車駕駛人，因違反本條例及道路交通安全規
    則之規定，受吊扣或吊銷駕駛執照處分時，吊扣或吊銷其持
    有各級車類之駕駛執照」，業經修正為：「汽車駕駛人，因
    違反本條例及道路交通安全規則之規定，受吊銷駕駛執照處
    分時，吊銷其持有各級車類之駕駛執照」，並由行政院於95
    年2月27日以行政院院臺交字第0950082898號令發布，定自
    95年3月1日施行。考其修正理由，乃因舊法將違法或違規駕
    駛人所持有各級車類之駕駛執照一併吊扣或吊銷失之苛酷，
    影響人民工作及生活甚鉅，故為上開修正。是依前開修正後
    道路交通管理處罰條例第68條規定，受吊扣駕駛執照處分時
    ，不再吊扣其持有各級車類之駕駛執照，僅於受吊銷駕駛執
    照處分時，始吊銷其持有各級車類之駕駛執照，而限縮原條
    文之適用範圍，是受吊扣駕駛執照處分即不在本條規定適用
    之列甚明。
三、本件受處分人甲○○於民國96年11月5日18時40分許，駕駛
    車牌號碼139-ＭＶ號營業小客車，在臺中縣大雅鄉○○路○
    段與中清路2段路口，因「酒後駕車，經酒測呼氣測定值為
    每公升0.65毫克，因而致人受傷」之交通違規事由，為警當
    場舉發，依道路交通管理處罰條例第35條第1項第1款規定，
    裁處受處分人吊扣職業大客車駕駛執照24個月之事實，有臺
    臺中縣警察局交通隊豐原分隊大雅小隊中縣警交字第HC0000
    000號違反道路交通管理事件通知單、原處分機關於97年4月
    15日豐監稽違字第裁63－HC0000000號裁決書在卷可稽，並
    為受處分人所不爭執，是受處分人酒後駕駛營業小客車之違
    規事實明確。惟查，受處分人所領有者係職業大客車駕駛執
    照，依修正後道路交通管理處罰條例第68條規定，受吊扣駕
    駛執照處分時，已不得再吊扣受處分人所持有各級車類之駕
    駛執照，原處分不察，竟吊扣受處分人所持有之職業大客車
    駕駛執照，即非適法，原審認受處分人異議有理由，撤銷原
    處分吊扣職業大客車駕駛執照24個月之處分，並依同法第35
    條第1項第1款規定，改諭知應吊扣營業小客車駕駛執照2年
    之處分，符合該法應剝奪受處分人汽車駕駛用路權之立法意
    旨。抗告人仍主張應吊扣其職業大客車駕駛執照云云，與前
    揭道路交通管理處罰條例第68條之修正意旨不符，有違法律
    保留原則，自無理由，應予駁回。至上開道路交通安全規則
    對於汽車駕駛執照之管理，因採取一照原則，固發生駕駛人
    無較低級駕駛執照可供吊扣之問題，然此關於駕駛執照管理
    所衍生之執行困難或法規漏洞，宜由修法解決，尚不得擴張
    解釋，率爾代以吊扣其所領有之較高級駕駛執照。
四、據上論結，應依道路交通案件處理辦法第26條，刑事訴訟法
    第412條，裁定如主文。
中    華    民    國    97    年    7     月    16    日
            刑事第十一庭  審判長法  官  陳  朱  貴
                                法  官  胡  文  傑
                                法  官  何  志  通
上列正本證明與原本無異。
不得再抗告。
                                書記官  高  麗  淇
中    華    民    國    97    年    7     月    16    日


司法院資訊處製作；財團法人民間司法改革基金會備份。
